【裁判字號】    98,訴,492
【裁判日期】    980630
【裁判案由】    槍砲彈藥刀械管制
【裁判全文】
臺灣板橋地方法院刑事判決               98年度訴字第492號
公  訴  人  臺灣板橋地方法院檢察署檢察官
被      告  甲○○
                      3號
指定辯護人  義務辯護人  施習盛律師
上列被告因違反槍砲彈藥刀械管制條例案件，經檢察官提起公訴
（97年度偵字第9576號），本院判決如下：
    主  文
甲○○未經許可，寄藏可發射子彈具有殺傷力之改造手槍，累犯
，處有期徒刑年壹月，併科罰金新臺幣肆萬元，罰金如易服勞
役，以新臺幣壹仟元折算壹日。
扣案之改造手槍壹支（含彈匣壹個，槍枝管制編號：00000
00000號）沒收。
    事  實
一、甲○○：(一)於民國82年間，因殺人未遂案件，經本院以82年
    度訴字第2036號判決判處有期徒刑5 年，經臺灣高等法院以
    83年度上訴字第5266號判決駁回上訴確定，送監執行於86年
    4 月22日縮短刑期假釋出監，嗣經撤銷假釋，應執行殘刑有
    期徒刑2 年10月又1 日；(二)於87年間，因傷害等案件，經臺
    灣士林地方法院以87年度易字第253 號判決分別判處有期徒
    刑7 月、3 月，應執行有期徒刑8 月，復經臺灣高等法院以
    87年度上易字第2744號判決駁回上訴確定；(三)於88年間，因
    偽造貨幣案件，經臺灣高等法院以88年度上訴字第1696號判
    決判處有期徒刑3 年2 月確定；上開(二)、(三)所示之數罪刑，
    再連同前揭(一)所示之殘刑送監接續執行於92年7 月3 日縮短
    刑期假釋出監，嗣經撤銷假釋，應執行殘刑有期徒刑1 年5
    月又12日，再經送監執行於95年8 月19日縮刑期滿執行完畢
    。詎其猶不知悔改，明知可發射子彈具有殺傷力之改造手槍
    及具有殺傷力之子彈，係槍砲彈藥刀械管制條例所列管之槍
    砲、彈藥，非經中央主管機關許可，不得無故持有、寄藏，
    竟基於寄藏可發射子彈具有殺傷力之改造槍枝及具有殺傷力
    之子彈之犯意，於96年1 、2 月間某日，在其位於臺北縣板
    橋市○○路○ 段148 巷22弄12之3 號之住處（起訴書僅敘明
    於不詳時間，且未敘明地點），收受不詳姓名年籍而自稱林
    志忠之成年男性友人所交付之可發射子彈具有殺傷力之仿WA
    LTHER 廠PPK/S 型半自動手槍製造之槍枝，換裝土造金屬槍
    管而成之改造手槍1 支（含彈匣1 個，槍枝管制編號：0000
    000000號）及具有殺傷力之非制式子彈7 顆，隨即將之寄藏
    於前開住處；嗣於97年3 月12日約9 時許，因聽聞託其寄藏
    前開槍彈之友人林志忠已死亡，而決定將所收受寄藏之前開
    槍彈丟棄，隨即攜帶前開槍彈前往臺北縣新莊市○○街91巷
    5 號3 樓，再將該槍彈藏放在不知情之友人褚文勇之皮包後
    ，於同日10時30分許，在上址為警查獲，並扣得前開具有殺
    傷力之改造手槍1 支及非制式子彈7 顆（子彈7 顆均經鑑定
    試射用罄），始悉上情。
二、案經臺北縣政府警察局新莊分局報請臺灣板橋地方法院檢察
    署檢察官偵查起訴。
    理  由
壹、證據能力：
一、警不爭執：按被告以外之人於審判外之陳述，雖不符刑事訴
    訟法第159 條之1 至之4 之規定，而經當事人於審判程序同
    意作為證據，法院審酌該言詞陳述或書面陳述作成時之情況
    ，認為適當者，亦得為證據。當事人、代理人或辯護人於法
    院調查證據時，知有第159 條第1 項不得為證據之情形，而
    未於言詞辯論終結前聲明異議者，視為有前項之同意，刑事
    訴訟法第159 條之5 定有明文。查證人褚文勇、張仕瑋於警
    詢時所為之陳述，雖係被告以外之人於審判外之陳述，然被
    告甲○○及其辯護人迄本院言詞辯論終結前均未聲明異議，
    復經本院審酌其陳述作成時之情況，並無非出於自由意願而
    為陳述或遭違法取證及顯有不可信之情況，認以之作為證據
    為適當，依前揭規定，自應有證據能力。
二、槍彈鑑定書及函文：
    卷附之內政部警政署刑事警察局97年4 月24日刑鑑字第0970
    043550號槍彈鑑定書、98年3 月23日刑鑑字第0980027587號
    函各1 件（見偵查卷第148 至150 頁，本院卷第70至71頁）
    ，性質上雖屬被告以外之人於審判外之書面陳述，然就槍彈
    鑑定書部分係由司法警察等偵查輔助人員於案件未移送檢察
    官偵辦前之調查犯罪階段，依據檢察長之概括授權，先行將
    查扣之槍砲、彈藥等證物送請檢察機關預先核定之專責鑑定
    人或鑑定機關實施鑑定，基於檢察一體原則，該鑑定人或鑑
    定機關亦應視同受承辦檢察官所選任或囑託而執行鑑定業務
    ，就函文部分則係由本院依職權囑託內政部警政署刑事警察
    局鑑定，是其等所出具之書面鑑定報告，應屬刑事訴訟法第
    206 條所定之傳聞例外情形，且被告及其辯護人迄於本院言
    詞辯論終結前均未聲明異議，經本院審酌前開書面陳述作成
    時之情況，認為適當，應有證據能力。
三、查獲照片及扣案之槍彈：
    卷附之查獲照片22幀（見偵查卷第65至75頁），性質上乃係
    以相機照片此種機械之方式所留存之影像，再扣案之槍彈，
    亦係警員於查獲被告時，當場所扣得之物品，是前述查獲照
    片及扣案之槍彈等物均非被告以外之人於審判外所為之言詞
    或書面陳述，亦即非屬供述證據，又非文書證據，自不受刑
    事訴訟法規定之傳聞法則所拘束，且扣案之槍彈及查獲照片
    乃係警員於查獲被告時，當場扣得之物品，再就所查扣之物
    品拍攝之照片，經核亦無違法取證之情事，並與被告本案被
    訴之犯罪事實有關，自應具有證據能力。
貳、實體方面：
一、上揭犯罪事實，業據被告於警詢、偵查及本院審理時坦承不
    諱（見偵查卷第12、13、124 、125 頁，本院卷第78、79頁
    ），核與證人即與被告一同為警查獲之友人褚文勇、張仕瑋
    等二人於警詢時證述之情節相符（見偵查卷第17、18、26頁
    ），且有查獲照片8 幀在卷可佐（見偵查卷第34至37頁），
    此外，尚有前開具有殺傷力之改造手槍1 支（含彈匣1 個，
    槍枝管制編號：0000000000號）及非制式子彈7 顆扣案可資
    佐證，而前開扣案之槍彈經送請內政部警政署刑事警察局以
    性能檢驗法、試射法鑑驗認：「一、送鑑手槍壹支（槍枝管
    制編號：0000000000號），認係改造手槍，由仿WALTHER 廠
    PPK/S 型半自動手槍製造之槍枝，換裝土造金屬槍管而成，
    擊發功能正常，可供擊發適用子彈使用，認具殺傷力。二、
    送鑑子彈柒顆，認均係非制式子彈，由金屬彈殼組合直徑8.
    0 ±0.5 ㎜金屬彈頭而成，採樣貳顆試射，可擊發，認具殺
    傷力」、「送鑑未試射子彈5 顆，經實際試射，可擊發，認
    均具殺傷力」等情，有該局97年4 月24日刑鑑字第09700435
    50號槍彈鑑定書、98年3 月23日刑鑑字第0980027587號函各
    1 件附卷可稽（見偵查卷第148 至150 頁，本院卷第70、71
    頁），足認扣案之改造手槍1 支及非制式子彈7 顆確均具有
    殺傷力無疑。綜上，足徵被告上開不利於己之自白與事實相
    符，應堪採信。本案事證明確，被告犯行堪以認定，應依法
    論科。
二、按寄藏與持有，均係將物置於自己實力支配之下，僅寄藏必
    先有他人之持有行為，而後始為之受寄代藏而已，故寄藏之
    受人委託代為保管，其保管之本身，亦屬持有，不過，此之
    持有係受寄之當然結果。又槍砲彈藥刀械管制條例係將「持
    有」與「寄藏」為分別之處罰規定，則單純之「持有」，固
    不包括「寄藏」，但「寄藏」之受人委託代為保管，其保管
    之本身所為之「持有」，既係「寄藏」之當然結果，法律上
    自宜僅就「寄藏」行為為包括之評價，不應另就「持有」予
    以論罪（最高法院74年臺上字第3400號判例要旨參照）。是
    核被告所為，係犯槍砲彈藥刀械管制條例第8 條第4 項之未
    經許可寄藏可發射子彈具有殺傷力之改造手槍罪、同條例第
    12條第4 項之未經許可寄藏子彈罪。又扣案之槍彈，係被告
    之友人林志忠交付予其，囑其代為收藏之情，迭據被告於警
    詢、偵查及本院審理時供明在卷（詳見前述），此外，復查
    無其他積極證據足資認定被告係以自己持有之意而持有扣案
    之槍彈，是起訴書認被告係以自己持有之意而持有扣案之槍
    彈，容有誤會，然因「持有」乃係「寄藏」之當然結果，起
    訴書既就持有部分予以起訴，寄藏部分應為起訴效力所及，
    且經本院當庭告知被告可能涉犯未經許可寄藏改造手槍及子
    彈罪嫌（見本院卷第78頁反面），復經被告為認罪之陳述，
    本院自得併予審究。被告所犯前開二罪，係以一行為而觸犯
    二罪名，為想像競合犯，應依刑法第55條之規定，從一重之
    未經許可寄藏可發射子彈具有殺傷力之改造手槍罪處斷。被
    告有如事實一前段所示之犯罪科刑及執行情形，有臺灣高等
    法院被告前案紀錄表在卷可稽，其於上開有期徒刑執行完畢
    後5 年內，故意再犯本案有期徒刑以上之罪，為累犯，應依
    刑法第47條第1 項之規定，加重其刑。爰審酌被告未經許可
    寄藏具有殺傷力之改造手槍及子彈，已危害人身安全、社會
    秩序，應予非難，惟兼衡其於寄藏槍彈期間，並無持以犯罪
    ，對於社會治安影響之程度非鉅，及其犯罪後坦承犯行，已
    知悔悟等一切情狀，量處如主文所示之刑，並就罰金部分諭
    知易服勞役之折算標準，資為懲儆。又中華民國96年罪犯減
    刑條例雖於96年7 月4 日制定公布，並自同年月16日施行，
    惟本案被告犯罪行為終了日為97年3 月12日，已在該條例所
    規定之96年4 月24日以後，且本案被告所犯之罪為槍砲彈藥
    刀械管制條例第8 條之罪，所宣告之刑復逾有期徒刑1 年6
    月，是本案核與減刑之要件不符，自不得減刑，併此指明。
三、扣案之改造手槍1 支（含彈匣1 個，槍枝管制編號：000000
    0000號），認具殺傷力（詳見前述），係違禁物，應依刑法
    第38條第1 項第1 款之規定，宣告沒收。至扣案之非制式子
    彈7 彈，均經鑑定擊發而失其效能，已失其違禁物之性質，
    自無宣告沒收之必要，末此敘明。
據上論斷，應依刑事訴訟法第299 條第1 項前段，槍砲彈藥刀械
管制條例第8 條第4 項、第12條第4 項，刑法第11條前段、第55
條、第47條第1 項、第42條第3 項前段、第38條第1 項第1 款，
判決如主文。
本案經檢察官郭季青到庭執行職務。
中    華    民    國    98    年    6     月    30    日
                  刑事第十六庭  審判長法  官  許必奇
                                      法  官  陳明偉
                                      法  官  鄧雅心
以上正本證明與原本無異。
如不服本判決應於收受判決後10日內向本院提出上訴書狀，並應
敘述具體理由。其未敘述上訴理由者，應於上訴期間屆滿後20日
內向本院補提理由書（均須按他造當事人之人數附繕本）「切勿
逕送上級法院」。
                                      書記官  王小芬
中    華    民    國    98    年    6     月    30    日
附錄本案論罪科刑法條
槍砲彈藥刀械管制條例第八條
未經許可，製造、販賣或運輸鋼筆槍、瓦斯槍、麻醉槍、獵槍、
空氣槍或第四條第一項第一款所定其他可發射金屬或子彈具有殺
傷力之各式槍砲者，處無期徒刑或五年以上有期徒刑，併科新臺
幣一千萬元以下罰金。
未經許可，轉讓、出租或出借前項所列槍枝者，處五年以上有期
徒刑，併科新臺幣一千萬元以下罰金。
意圖供自己或他人犯罪之用，而犯前二項之罪者，處無期徒刑或
七年以上有期徒刑，併科新臺幣一千萬元以下罰金。
未經許可，持有、寄藏或意圖販賣而陳列第一項所列槍枝者，處
三年以上十年以下有期徒刑，併科新臺幣七百萬元以下罰金。
第一項至第三項之未遂犯罰之。
槍砲彈藥刀械管制條例第十二條
未經許可，製造、販賣或運輸子彈者，處一年以上七年以下有期
徒刑，併科新臺幣五百萬元以下罰金。
未經許可，轉讓、出租或出借子彈者，處六月以上五年以下有期
徒刑，併科新臺幣三百萬元以下罰金。
意圖供自己或他人犯罪之用，而犯前二項之罪者，處三年以上十
年以下有期徒刑，併科新臺幣七百萬元以下罰金。
未經許可，持有、寄藏或意圖販賣而陳列子彈者，處五年以下有
期徒刑，併科新臺幣三百萬元以下罰金。
第一項至第三項之未遂犯罰之。


司法院資訊處製作；財團法人民間司法改革基金會備份。
